【裁判字號】    99,抗,171
【裁判日期】    990722
【裁判案由】    選派清算人
【裁判全文】
臺灣臺中地方法院民事裁定  99年度抗字第171號
抗  告  人  丁○
            戊○
            丙○
兼  共  同
法定代理人  乙○○
相  對  人  岦杰興業有限公司
法定代理人  甲○○
上列抗告人聲請為相對人岦杰興業有限公司選派清算人，對於中
華民國99年6月14日本院99年度聲字第74號裁定提起抗告，本院
裁定如左：
    主  文
抗告駁回。
抗告程序費用新台幣壹仟元由抗告人負擔。
    理    由
一、本件抗告意旨略以：相對人岦杰興業有限公司（以下簡稱岦
    杰公司）於民國（下同）98年10月5日經經濟部為廢止公司
    登記，應進行清算程序，而岦杰公司原始股東為甲○○及葉
    政東（即抗告人丁○、戊○及丙○之父），因此葉政東於岦
    杰公司廢止公司登記後成為岦杰公司之法定清算人，嗣葉政
    東死亡，稅捐機關遂直接以抗告人為法定清算人而為通知，
    惟抗告人乙○○與前夫葉政東於94年11月7日離婚，並由乙
    ○○任雙方未成年人子女即抗告人丁○、戊○及丙○之監護
    權人，抗告人對於葉政東在外是否有擔任岦杰公司之股東，
    毫無所悉，抗告人乙○○更非法定繼承人，稅捐機關於將乙
    ○○列為法定清算人，本有違誤，至於抗告人丁○、戊○及
    丙○雖均為葉政東之法定繼承人，然均未成年，事實上毫無
    能力處理公司之事務，參諸非訟事件法第176條關於未成年
    人不得選派為清算人之規定，故抗告人丁○、戊○及丙○不
    應成為岦杰公司之清算人，本件岦杰公司雖尚有另一股東甲
    ○○，然依公司法第79條規定，並無「可以直接以部分股東
    為清算人」之規定，且該條文所謂之全體股東亦未明文將「
    未成年人股東」予以排除，故原裁定認定以部分股東（甲○
    ○）為法定清算人乙節，於法不合，抗告人依公司法第81
    條規定，聲請選派甲○○為清算人，於法有據，原裁定駁回
    所請，顯有違誤，應予廢棄云云。
二、按公司法第113條規定，有限公司解散及清算，準用無限公
    司有關之規定。而同法第79條規定，無限公司之清算，以全
    體股東為清算人。但本法或章程另有規定或經股東決議，另
    選清算人者，不在此限。又「不能依第79條規定定其清算人
    時，法院得因利害關係人之聲請，選派清算人」，同法第81
    條亦有明文。準此可知，有限公司必於全體股東不能擔任或
    公司章程未訂定或股東會未另選清算人時，法院始得因利害
    關係人（如公司債權人）之聲請選派清算人。查本件相對人
    岦杰公司業經主管機關經濟部於98年10月5日經授中字第
    09834148010號函廢止登記，有其變更登記事項卡可參，依
    法應進行清算，而依原審卷附相對人公司章程，並未約定清
    算人產生方式，揆諸上開說明，應以全體股東為清算人；該
    公司股東兼董事葉政東雖已死亡，有其除戶謄本在卷可查，
    且法定繼承人即抗告人丁○、戊○及丙○均為未成年人（抗
    告人乙○○與葉政東業於94年11月7日離婚，並非繼承人）
    ，且未為拋棄繼承，有其等戶籍謄本及本院查詢表在卷可稽
    ，而無繼承人可為其行使清算事務（參酌非訟事件法第176
    條未成年人不得選派為清算人之規定意旨以觀，本件岦杰公
    司之清算人自不應由董事葉政東之未成年繼承人即抗告人丁
    ○、戊○及丙○擔任之），然本件既尚有甲○○為岦杰公司
    之股東，揆諸上開規定，甲○○即為當然清算人，無庸再聲
    請選派甲○○為清算人，是抗告人聲請選派岦杰公司之清算
    人，洵屬無據，原裁定駁回所請，核無違誤。從而抗告人提
    起本件抗告，為無理由，應予駁回。
三、依非訟事件法第46條、第21條第2項、第24條第1項、民事訴
    訟法第495條之1第1項、第449條第1項、第95條、第78條、
    第85條第1項前段，裁定如主文。
中    華    民    國    99    年    7    月     22    日
                  民事第四庭    審判長  楊國精
                                法  官  王金洲
                                法  官  張國華
正本係照原本作成。
如不服本裁定，僅得於收受本裁定正本送達10日內，以適用法規
顯有錯誤為理由，向本院提出再抗告狀（須附繕本一份及繳納再
抗告裁判費新台幣1,000元）。
中    華    民    國    99    年    7    月     22    日
                                書記官  王麗麗

司法院資訊處製作；財團法人民間司法改革基金會備份。
